臺灣彰化地方法院民事裁定
111年度監宣字第66號
聲  請  人  廖靜婷
相  對  人  劉承璋
上列聲請人聲請監護宣告事件，本院裁定如下：         
    主    文
宣告劉承璋（男，民國00年00月0日生，身分證統一編號：Z0000
00000號）為受輔助宣告之人。
選定廖靜婷（女，民國00年00月00日生，身分證統一編號：Z000
000000號）為受輔助宣告之人之輔助人。
聲請程序費用由受輔助宣告之人負擔。
    理    由
一、聲請意旨略以：聲請人廖靜婷為相對人劉承璋之母，相對人
    因精神、智能障礙致不能為意思表示或受意思表示，或不能
    辨識其意思表示之效果，爰聲請對相對人為監護宣告，倘不
    符監護宣告之要件，請求改為對相對人為輔助宣告等語。
二、按對於因精神障礙或其他心智缺陷，致其為意思表示或受意
    思表示，或辨識其意思表示效果之能力，顯有不足者，法院
    得因本人、配偶、四親等內之親屬、最近一年有同居事實之
    其他親屬、檢察官、主管機關或社會福利機構之聲請，為輔
    助之宣告，民法第15條之1第1項定有明文。次按受輔助宣告
    之人，應置輔助人；法院為輔助之宣告時，應依職權就配偶
    、四親等內之親屬、最近一年有同居事實之其他親屬、主管
    機關、社會福利機構或其他適當之人選定一人或數人為輔助
    人；法院為前項選定前，得命主管機關或社會福利機構進行
    訪視，提出調查報告及建議。輔助之聲請人或利害關係人亦
    得提出相關資料或證據，供法院斟酌；法院選定輔助人時，
    應依受輔助宣告之人之最佳利益，優先考量受輔助宣告之人
    之意見，審酌一切情狀，並注意下列事項：(一)受輔助宣告
    之人之身心狀態與生活及財產狀況。(二)受輔助宣告之人與
    其配偶、子女或其他共同生活之人間之情感狀況。(三)輔助
    人之職業、經歷、意見及其與受輔助宣告之人之利害關係。
    (四)法人為輔助人時，其事業之種類與內容，法人及其代表
    人與受輔助宣告之人之利害關係，民法第1113條之1第1項、
    同條第2項準用第1111條、第1111條之1分別定有明文。
三、經查，聲請人主張之事實，業據其提出中華民國身心障礙證
    明影本、親屬系統表及戶籍謄本(現戶全戶)等件附卷為憑，
    且經本院在鑑定人即彰化醫院醫師王鴻松前審驗相對人之精
    神狀況，相對人對於法官點呼有反應，且對法官詢問其姓名
    、出生年月日、年齡、身分證字號、有幾位兄弟姊妹等，尚
    能正常回答，惟不記得住家地址、不知鑑定日之年、月、日
    ，亦無法正確判讀時間及做簡單的數學運算，有本院訊問筆
    錄在卷可按。又經本院囑託彰化醫院醫師王鴻松鑑定結果，
    認為相對人患有中度智能障礙，目前於日常生活的動作（AD
    L)，如沐浴、更衣等，雖可自理但品質較一般人差。於經濟
    活動，能使用金錢購物，但計算能力不佳，找錯錢也不知道
    ，另於社會性，能跟家人對話。相對人現意識清楚，可以溝
    通，記憶力不佳（3樣東西記憶，無法記起），時間定向力
    較差，計算能力差，理解判斷力不佳；相對人從小有智能障
    礙，目前已23歲，有中度智能障礙手冊，回復可能性低。其
    精神上之障礙（智能障礙）程度達中度，對管理處分自己財
    產有給予經常性協助之必要，且回復之可能性低，已達為意
    思表示或受意思表示，或辨識其意思表示效果之能力，顯有
    不足，可為輔助宣告等語，有彰化醫院110年3月16日彰醫精
    字第1110500125號函及成年監護（輔助）鑑定書在卷可稽，
    堪認相對人因精神障礙或其他心智缺陷，致為意思表示或受
    意思表示，或辨識其意思表示效果之能力顯有不足。從而，
    本件聲請為有理由，應予准許，爰宣告相對人為受輔助宣告
    之人。
四、本件相對人既經輔助宣告，揆諸前揭規定，自應為其選定輔
    助人。又聲請人主張其與相對人其餘手足劉佳臻均同意由聲
    請人擔任相對人之輔助人等情，有戶籍資料、同意書等件為
    證。本院審酌聲請人為相對人之母，與相對人關係非常密切
    ，由聲請人擔任相對人之輔助人，應符合相對人之最佳利益
    ，爰裁定如主文第2項所示。
五、依家事事件法第177條第2項、第164條第2項，裁定如主文。
中    華    民    國   111    年     3    月    23    日
                    家事法庭    法  官  沙小雯
以上正本係照原本作成。
如對本裁定抗告須於裁定送達後10日內向本院提出抗告狀，並繳
納抗告費新臺幣1,000元。
中　　華　　民　　國　　111 　年　　3 　　月　　24　　日
                                書記官  項珮欣